【裁判字號】    89,上訴,404
【裁判日期】    890406
【裁判案由】    違反槍砲彈藥刀械管制條例
【裁判全文】
臺灣高等法院臺中分院刑事判決                    八十九年度上訴字第四○四號
    上  訴  人
    即  被  告  乙○○
    指定辯護人  本院公設辯護人  甲○○
右上訴人因違反槍砲彈藥刀械管制條例案件，不服臺灣臺中地方法院八十八年度訴字
第二一五五號，中華民國八十九年一月十九日第一審判決（起訴案號：臺灣臺中地方
法院檢察署八十八年度偵字第二一五五五號），提起上訴，本院判決如左：
      主  文
上訴駁回。
      事  實
一、乙○○於民國（下同）八十八年九月間某日，在台中市西屯區○○○街三八之四
    號五樓其住處，未經許可，而以其所有之電鑽、銼刀、螺絲起子、鉗子等工具，
    將購自台中市○○路某店名不詳之模型店內所購得之玩具手槍、彈殼、鋼珠等物
    ，製造成具有殺傷力之改造手槍（含彈匣一個，槍枝管制編號：0000000000）一
    支、子彈四顆（裝有七．八ＭＭ金屬彈頭）。嗣於八十八年十月十九日下午九時
    三十分左右，經警在台中市西屯區○○○街三八之四號五樓乙○○之居住處查獲
    ，並扣得乙○○所有之改造手槍（含彈匣一個，槍枝管制編號：0000000000）一
    支、子彈四顆（裝有七．八ＭＭ金屬彈頭）、彈殼五個、滑套三個、槍管五支、
    底火八十五個、火藥一小包、鋼珠三十三粒、電鑽鑽頭一組、電鑽鑽頭螺紋二組
    、銼刀五支、螺絲起子二支、鉗子一支。
二、案經台中市警察局第四分局移送臺灣臺中地方法院檢察署檢察官偵查起訴。
      理  由
一、訊據上訴人即被告（以下稱被告）乙○○對於右開犯行，坦承不諱，且前開扣案
    之改造手槍（含彈匣一個，槍枝管制編號：0000000000）一支、子彈四顆（裝有
    七．八ＭＭ金屬彈頭）、彈殼五個、滑套三個、槍管五支、底火八十五個、火藥
    一小包、鋼珠三十三粒、電鑽鑽頭一組、電鑽鑽頭螺紋二組、銼刀五支、螺絲起
    子二支、鉗子一支均係扣自被告乙○○上開住處，業據被告於本院審理時供明在
    卷，核與在場證人楊宗憲於警訊、證人宋雨翁於警訊、偵查初訊及原審審理時所
    證述之情節相符，並有改造手槍（含彈匣一個，槍枝管制編號：0000000000）一
    支、子彈四顆（裝有七．八ＭＭ金屬彈頭）、彈殼五個、滑套三個、槍管五支、
  底火八十五個、火藥一小包、鋼珠三十三粒、電鑽鑽頭一組、電鑽鑽頭螺紋二組
    、銼刀五支、螺絲起子二支、鉗子一支扣案可資佐證。而扣案之改造手槍（含彈
    匣一個，槍枝管制編號：0000000000）一支，係仿Waither廠半自動手槍製造之
    金屬玩具槍改換另行車造之金屬槍管而成，機械性能良好，具有殺傷力，而改造
    子彈四顆，均係金屬彈殼加裝直徑約七．八ＭＭ金屬彈頭而成，可擊發，具有殺
    傷力等情，有內政部警政署刑事警察局八十八年十一月三日刑鑑字第一一二二八
    一號鑑驗通知書一紙在卷可參。足證被告乙○○之自白，與事實相符，而堪採信
    。本件事證明確，被告前開犯行，洵堪認定。
二、核被告所為，係犯槍砲彈藥刀械管制條例第十一條第一項之非法製造可發射子彈
    具有殺傷力之手槍罪、同條例第十二條第一項之非法製造彈藥罪。又被告製造後
    之持有具殺傷力之手槍、子彈及持有槍、彈主要組成零件之行為，為製造具有殺
    傷力之手槍、子彈之行為所吸收，不另論罪。又被告同時製造手槍及子彈所為，
    係以一行為而觸犯二罪名，為想像競合犯，應依刑法第五十五條之規定，從較重
    之非法製造可發射子彈具有殺傷力之手槍罪論處。
三、原審適用槍砲彈藥刀械管制條例第十一條第一項、第十二條第一項、刑法第十一
    條前段、第四十二條第二項、第五十五條、第三十八條第一項第一款、第二款、
    罰金罰鍰提高標準條例第二條、現行法規所定貨幣單位折算新臺幣條例第二條之
    規定，並審酌被告之前科素行資料、犯罪之動機、目的、手段改造槍彈對社會治
    安有不良影響、然未持之另犯他案、改造槍彈之數量及其犯罪後之態度等一切情
    狀，量處有期徒刑伍年陸月，併科罰金新臺幣拾伍萬元，且就併科罰金部分，諭
    知易服勞役之折算標準。另以扣案之改造手槍（含彈匣一個，槍枝管制編號：
    0000000000）一支及子彈四顆（裝有七．八ＭＭ金屬彈頭），均係違禁物，應依
    刑法第三十八條第一項第一款之規定沒收之，另扣案之彈殼五個、滑套三個、槍
    管五支、底火八十五個、火藥一小包、鋼珠三十三粒、電鑽鑽頭一組、電鑽鑽頭
    螺紋二組、銼刀五支、螺絲起子二支、鉗子一支，其中係彈殼五個、滑套三個、
    槍管五支、底火八十五個、火藥一小包、鋼珠三十三粒係供製造槍彈所用之主要
    組成零件，電鑽鑽頭一組、電鑽鑽頭螺紋二組、銼刀五支、螺絲起子二支、鉗子
    一支，則係供被告製造槍彈所用之工具，均為供犯罪所用之物，且均係被告所有
    ，業據被告供述在卷，而依刑法第三十八條第一項第二款之規定，宣告沒收。另
    以被告犯槍砲彈藥刀械管制條例第十一條第一項、第十二條第一項之罪，固經判
    處有期徒刑。惟按人民身體之自由應予保障，憲法第八條設有明文。限制人身自
    由之法律，其內容須符合憲法第二十三條所定要件。保安處分係對受處分人將來
    之危險性所為拘束其身體、自由等之處置，以達教化與治療之目的，為刑罰之補
    充制度。本諸法治國家保障人權之原理及刑法之保護作用，其法律規定之內容，
    應受比例原則之規範，使保安處分之宣告，與行為人所為行為之嚴重性、行為人
    所表現之危險性，及對於行為人未來行為之期待性相當。槍砲彈藥刀械管制條例
    第十九條第一項規定：「犯第七條、第八條、第十條、第十一條、第十二條第一
    項至第三項、第十三條第一項至第三項之罪，經判處有期徒刑者，應於刑之執行
    完畢或赦免後，令入勞動場所，強制工作，其期間為三年。」此項規定不問對行
    為人有無預防矯治其社會危險性之必要，一律宣付強制工作三年，限制其中不具
    社會危險性之受處分人之身體、自由部分，其所採措施與所欲達成預防矯治之目
    的及所需程度，不合憲法第二十三條所定之比例原則。犯上開條例第十九條所定
    之罪，不問對行為人有無預防矯治其社會危險性之必要，一律宣付強制工作三年
    之部分，與本解釋意旨不符，應自本解釋公布之日起不予適用，業經大法官會議
    釋字第四七一號解釋載明。並認本件被告僅改造手槍一支、子彈四顆，並未持以
    犯罪，依其人格及行為之特質觀之，對社會治安之危害，應尚非屬重大，且無刑
    法第九十條所定之情事，核無藉宣告強制工作，以預防矯治其社會危險性之必要
    ，而依前揭解釋意旨，而不對被告宣付強制工作。經核原審所為認事用法，尚無
    不合，且所量處之刑，亦已從輕，而無不當。被告上訴意旨，以原判決量刑過重
    ，而指摘原判決不當，自難認為有理由，其上訴應予駁回。
四、公訴意旨另以：被告於八十八年九月間，以其所有之電鑽、銼刀、螺絲起子、鉗
    子等工具，製造手槍之主要組成零件槍管五支、滑套三支、彈匣二個，因認被告
    另犯槍砲彈藥刀械管制條例第十三條第一項之罪嫌等語。惟訊之被告堅決否認有
    製造上開槍枝零件之行為，且遍查全卷，並無任何證據足資證明被告有公訴人所
    指之此部分犯行，自難以被告持有上開槍枝之零件之行為，即推論被告有製造之
    行為。此外，復查無其他任何積極證據足資證明被告有公訴人所指之此部分犯行
    ，被告此部分犯罪，自屬不能證明。原審認被告此部分犯罪不能證明，且以公訴
    人認被告此部分犯嫌，與前開已論罪科刑之非法製造可發射子彈具有殺傷力之手
    槍罪間，有想像競合之裁判上一罪關係，而不另為無罪之諭知，亦無不合，亦附
    此敘明。
據上論結，應依刑事訴訟法第三百六十八條，判決如主文。
本案經檢察官吳經綸到庭執行職務。
中      華      民      國    八十九      年      四      月     六     日
                                  臺灣高等法院臺中分院刑事第六庭
                                        審判長法  官  李  文  雄
                                              法  官  龔  永  昆
                                              法  官  沈  應  南
右正本證明與原本無異。
如不服本判決應於收受送達後十日內向本院提出上訴書狀，其未述上訴之理由者並
得於提起上訴後十日內向本院補提理由書（均須按他造當事人之人數附繕本）。
                                              書記官  劉  智  文
中      華      民      國    八十九      年      四      月     八     日
附錄：本判決論罪法條
槍砲彈藥刀械管制條例第十一條第一項：
未經許可，製造、販賣或運輸第四條第一款所稱其他可發射金屬或子彈具有殺傷力之
各式槍砲者，處五年以上有期徒刑，併科新臺幣一千萬元以下罰金。
槍砲彈藥刀械管制條例第十二條第一項：
未經許可，製造、販賣或運輸子彈者，處一年以上七年以下有期徒刑，併科新臺幣五
百萬元以下罰金。
                                                                        Ａ


司法院資訊處製作；財團法人民間司法改革基金會備份。
